臺灣桃園地方法院刑事判決
110年度審訴字第1196號
公  訴  人  臺灣桃園地方檢察署檢察官
被      告  高吉達




上列被告因偽造文書等案件，經檢察官提起公訴（110年度偵字
第3500號），被告於本院準備程序進行中，就被訴事實為有罪之
陳述，經本院告知簡式審判程序意旨，並聽取當事人之意見後，
本院合議庭裁定由受命法官獨任依簡式審判程序審理，判決如下
：
    主  文
高吉達犯竊盜罪，處有期徒刑陸月，如易科罰金，以新臺幣壹仟
元折算壹日；又犯行使偽造私文書罪，共肆罪，各處有期徒刑貳
月，如易科罰金，均以新臺幣壹仟元折算壹日。應執行有期徒刑
壹年，如易科罰金，以新臺幣壹仟元折算壹日。
未扣案之犯罪所得新臺幣壹仟貳佰元沒收。
如附表「偽造之署押」欄所示之署押均沒收。
    事實及理由
一、犯罪事實：
　㈠高吉達於民國108年11月26日前某日，利用前往邱建豪位於桃園市○○區○○街000號住處之機會，竟意圖為自己不法所有，基於竊盜犯意，徒手竊取邱建豪所有、置於上址之國民身分證、健保卡各1張。
　㈡高吉達於竊取前揭邱建豪之國民身分證、健保卡各1張後，明
    知未受邱建豪之同意或授權申辦預付卡門號，竟基於行使偽
    造私文書之犯意，分別於如附表所示之「申辦日期」欄所示
    之時間，持上開國民身分證、健保卡，在如附表「電信公司
    、申辦地點」欄所示之電信公司門市內，冒用邱建豪之名義
    ，向附表所示電信公司之門市人員，申辦如附表所示之行動
    電話門號共12筆，並分別於如附表所示「偽造之文書」欄所
    示之文件申請人欄位上偽簽如附表「偽造之署押」欄所示之
    署押，並將上開文書交予不知情之門市人員以行使，表示欲
    申辦如附表所示之行動電話門號，致台灣大哥大股份有限公
    司（下稱台灣大哥大電信公司）、遠傳電信股份有限公司（
    下稱遠傳電信公司）、亞太電信股份有限公司（下稱亞太電
    信公司）承辦人員分別陷於錯誤，核發並交付如附表所示之
    SIM卡予高吉達，足生損害於邱建豪及台灣大哥大電信公司
    、遠傳電信公司、亞太電信公司對門號申辦管理之正確性。
二、證據名稱：
  ㈠被告高吉達分別於檢察官訊問、本院準備程序及審理中之自
    白。
  ㈡證人即告訴人邱建豪分別於警詢及檢察官訊問時之證述。
  ㈢指認犯罪嫌疑人紀錄表、犯罪嫌疑人指認表、門號000000000
    0號之繳費證明、108年11月26日台灣大哥大行動電話門號00
    00000000號之號碼可攜服務申請書、行動寬頻業務申請書、
    行動寬頻業務異動申請書、富邦產物行動裝置綜合保險(分
    期交付)(TW)要保書、台信財產保險代理人股份有限公司履
    行個人資料保護法蒐集、處理及利用個人資料告知聲明書、
    108年12月16行動寬頻業務異動申請書（掛失換卡復話）、1
    09年5月1日行動寬頻業務異動申請書（補換卡）、台灣之星
    資料查詢、台灣大哥大資料查詢、遠傳資料查詢、中華電信
    資料查詢、台灣大哥大股份有限公司110年2月24日法大字第
    110016108號書函、台灣大哥大股份有限公司110年5月20日
    法大字第110066144號書函、遠傳電信公司行動電話基本資
    料及附件及108年12月20日預付卡申請書5份、亞太電信股份
    有限公司APBW1_0000000000號函及門號0000000000行動電話
    服務申請書、專案同意書、行動電話異動/退租服務申請書
    、台灣大哥大股份有限公司111年4月29日台信服字第111000
    1468號函。
三、論罪科刑：
  ㈠按刑法上所謂偽造文書，以無制作權之人制作他人名義之文 
    書為要件；而變造文書，係指無權制作者，就他人所制作之
     真正文書，加以改造而變更其內容者而言（最高法院95年
    度 台非字第14號判決意旨參照）。次按刑法第217條所稱之
    「 偽造署押」，係指行為人冒用本人名義在文件上簽名或
    為民 法第3條第3項所稱指印之類似簽名行為（最高法院80
    年度台非字第277號判決意旨參照），故倘行為人以簽名之
    意，於文件上簽名，且該簽名僅在表示簽名者個人身份，以
    作為人格同一性之證明，除此之外，再無任何其他用意者，
    即係刑法上所稱之「署押」；然若於作為人格同一性之證明
    之外，尚有其他法律上之用意（例如表示收受某物之用意而
    成為收據之性質、表示對於某事項為同意之用意證明）者，
    即應該當刑法上之「文書」。經查：被告於附表「署押所在
    欄位」上擅自偽造告訴人邱建豪之簽名，而無權製作如附表
    「偽造之私文書」欄所示之文書再分別交予之台灣大哥大電
    信公司、遠傳電信公司、亞太電信公司承辦人以行使，而用
    以表示告訴人同意申辦行動電話門號之用意，揆之前揭說明
    ，自均屬行使偽造私文書之犯行。
  ㈡再按刑法第339條第1項、第2項分別規定詐欺取財及詐欺得利
    罪，前者之行為客體係指財物，後者則指取得債權、免除債
    務、延期履行債務或提供勞務等財物以外之財產上不法利益
    （最高法院86年度台上字第3534號判決意旨參照）。被告施
    以詐術而取得如附表所示之SIM卡，為具有財產價值之財物
    ，依上開說明，被告所為自屬構成詐欺取財罪。
　㈢核被告所為，分別係犯：
　⒈就犯罪事實欄㈠所為，係犯刑法第320條第1項之竊盜罪。
  ⒉就犯罪事實欄㈡即附表編號1至12所為，均係犯刑法第216 條
    、第210條之行使偽造私文書罪、第339條第1項之詐欺取財
    罪。被告偽造署押屬偽造私文書之部分行為，而偽造私文書
    之低度行為，復為行使偽造私文書之高度行為所吸收，均不
    另論罪。公訴意旨雖漏未論及被告尚有詐欺取財之犯行，惟
    此部分犯行與檢察官起訴之犯罪事實有如後述之想像競合犯
    之裁判一罪關係，自為起訴效力所及，本院自得併予審理認
    定，附此敘明。
  ㈣又按行為人實施犯罪之時地，在自然意義上雖非完全一致， 
    但仍有部分合致，且犯罪目的單一，依一般社會通念，認應
     評價為一罪方符合刑罰公平原則，如予數罪併罰，反有過
    度 處罰之疑，與人民法律感情亦未契合，故於刑法廢除牽
    連犯 及連續犯後，應依個案情狀，考量一般社會通念及刑
    罰公平 原則，適度擴張一行為概念，論以接續犯或一行為
    觸犯數罪 名之想像競合犯，方屬適當（最高法院97年度台
    上字第1880 號判決意旨參照）。經查：被告於附表編號2至
    6、7至11所示之數個行使偽造私文書行為，均係在密切接近
    之時、地，分別在同一日內冒用告訴人之身分申辦「遠傳電
    信公司」、「台灣大哥大電信公司」行動電話門號，而數次
    偽造附表編號2至6、7至11「偽造之私文書」欄所示文書，
    進而行使並詐得SIM卡之行為，犯罪目的單一，依一般社會
    通念，如予數罪併罰，容有過度處罰之疑，將之評價為接續
    犯之實質上一罪，較符刑罰公平原則，本院認被告皆係基於
    單一犯意為之，性質上屬接續犯，各應分別論以一個行使偽
    造私文書罪。被告以一行使偽造私文書之行為，同時觸犯前
    開行使偽造私文書罪、詐欺取財罪，為想像競合犯，應依刑
    法第55條之規定，從一重論以行使偽造私文書罪。　
  ㈤被告先後所犯竊盜罪及如附表編號1、2至6、7至11、12所示
    共4次之行使偽造私文書5罪間，犯意各別，行為互殊，應分
    論併罰。
  ㈥依照司法院釋字第775號解釋意旨及刑事訴訟法第161條第1項
    可知，檢察官就前階段被告構成「累犯事實」負擔主張及舉
    證責任，並就後階段被告依累犯規定「加重其刑事項」負擔
    主張及說明責任，倘若檢察官未主張或具體指出累犯事實及
    加重事項之證明方法，為貫徹舉證責任之危險結果，以及刑
    事訴訟法第163條第2項但書目的性限縮以有利被告事項為限
    ，法院既基於補充性之調查地位，得斟酌個案情節，曉諭檢
    察官聲請調查證據，縱未為補充性調查，而未認定被告構成
    累犯或加重其刑，亦難謂有應調查而不予調查之違法（最高
    法院110年度台上大字第5660號裁定意旨參照）。本件檢察
    官於本院準備程序時並未就被告有無構成累犯之事實及加重
    其刑事項具體指出證明方法，揆諸上開意旨，本院自無從僅
    憑非屬原始資料之被告前案紀錄表，遽以依職權認定被告構
    成累犯之事實。 　　
  ㈦又雖本件檢察官就被告構成累犯或加重其刑事項並未具體指
    出證明方法，已如前述，然本院仍可就累犯資料在刑法第57
    條第5款中予以審酌及評價（最高法院110年度台上大字第56
    60號裁定意旨參照）。衡以被告①前於101年間因竊盜案件，
    經臺灣臺北地方法院以102年度簡字第227號判決判處有期徒
    刑4月確定；②於102年間因竊盜案件，經同法院以102年度簡
    字第1185號判決判處有期徒刑6月確定；③於102年間因竊盜
    案件，經同法院以102年度簡字第1384號判決判處有期徒刑4
    月確定。上開①至③所示案件，經同法院以102年度聲字第172
    5號裁定應執行有期徒刑1年確定（下稱甲執行案）。④於102
    年間因詐欺案件，經同法院以102年度審簡字第1018號判決
    判處拘役30日確定；⑤於101年間因竊盜案件，經同法院以10
    2年度簡字第4號判決判處拘役45日確定。上開④至⑤所示案件
    ，經同法院以102年度聲字第2151號裁定應執行拘役60日確
    定（下稱乙執行案）。⑥於102年間因搶奪案件，經同法院以
    102年度訴字第624號判決判處有期徒刑1年6月、10月，應執
    行有期徒刑2年2月確定，並與甲、乙執行案接續執行，於10
    5年1月30日縮短刑期假釋出監，所餘期間交付保護管束，迄
    105年8月22日縮短期滿假釋未經撤銷，視為執行完畢等情，
    有臺灣高等法院被告前案紀錄表附卷可參，參酌被告於前開
    竊盜、詐欺案件，經法院判處罪刑並執行完畢後5年內再犯
    本案竊盜、偽造文書及詐欺犯行，足見被告素行不佳，且對
    刑罰之反應力亦屬薄弱，另審酌被告正值青壯，不思以正當
    方式取財，未經告訴人同意，即冒用告訴人之身分辦理行動
    電話門號，致使告訴人之權益受損，並影響台灣大哥大電信
    公司、遠傳電信公司、亞太電信公司對於門號使用管理之正
    確性，惟念被告犯後尚能坦承犯行，非無悔意，並斟酌被告
    之生活及經濟狀況、年紀及智識程度等一切情狀，分別量處
    如主文所示之刑，並定其應執行之刑，且就各宣告刑與所定
    應執行刑，均諭知易科罰金之折算標準，以示懲儆。
四、沒收：
　㈠被告詐得如附表所示之行動電話門號SIM卡共12張，惟上開SI
    M卡12張未據扣案，目前是否尚存在，未據檢察官釋明，又
    上開帳戶因告訴人報案而失其使用功能，是以該SIM卡12張
    現已無法使用並失其財產上價值，沒收或追徵與否，對於被
    告不法行為之非難，抑或刑罰之預防或矯治目的助益甚微，
    欠缺刑法上之重要性，且若另外開啟執行程序顯不符經濟效
    益，為免執行困難及耗費資源，爰依刑法第38條之2第2項規
    定不宣告沒收或追徵。
  ㈡按刑法第219條規定，偽造之印章、印文或署押，不問屬於犯
    人與否，沒收之，係採義務沒收主義，凡偽造之印章、印 
    文或署押，不論是否屬於犯人所有，苟不能證明業已滅失，
     均應依法宣告沒收（最高法院96年度台上字第1310號判決
    意 旨可資參照）。經查，如附表「偽造之署押」欄所示偽
    造之簽名共22枚，依前揭判決意旨，不問屬於犯人與否，均
    應依刑法第219條之規定宣告沒收；至如附表「偽造之私文
    書」欄所示之文書，固均屬犯罪所生之物，然均已分別交付
    予台灣大哥大電信公司、遠傳電信公司、亞太電信公司以行
    使，均已非被告所有，自均不得宣告沒收。
　㈢查被告於本院準備程序中供稱販賣台灣大哥大預付卡（即附
    表編號1、7至11）一張200元等語明確（見本院卷第81頁）
    ，堪認被告本案之犯罪所得為1,200元（計算式：200元×6＝1
    ,200元），均屬被告之犯罪所得，且並未實際合法發還予告
    訴人，應依刑法第38條之1第1項前段規定諭知沒收。
五、應依刑事訴訟法第273條之1第1項、第299條第1項前段、第3
    10條之2、第454條第1項，刑法第210條、第216條、第219條
    、第320條、第339條第1項、第41條第1項前段、第8項、第5
    1條第5款、第38條之1第1項前段，刑法施行法第1條之1第1
    項，判決如主文。
六、如不服本判決，應於判決送達後20日內，向本院提出上訴狀
    （應附繕本），上訴於本院合議庭。
本案由檢察官陳書郁提起公訴，經檢察官李孟亭到庭執行職務。
中　　華　　民　　國　　111 　年　　8 　　月　　5 　　日
                  刑事審查庭  法  官  李雅雯
以上正本證明與原本無異。
如不服本判決應於收受判決後20日內向本院提出上訴書狀，並應
敘述具體理由。其未敘述上訴理由者，應於上訴期間屆滿後20日
內向本院補提理由書(均須按他造當事人之人數附繕本)「切勿逕
送上級法院」。 
                              書記官  沈詩婷
中　　華　　民　　國　　111 　年　　8 　　月　　8 　　日
附錄本案論罪科刑法條：
中華民國刑法第210條（偽造變造私文書罪）
偽造、變造私文書，足以生損害於公眾或他人者，處 5年以下有
期徒刑。
中華民國刑法第216條（行使偽造變造或登載不實之文書罪）
行使第210條至第215條之文書者，依偽造、變造文書或登載不實
事項或使登載不實事項之規定處斷。
中華民國刑法第320條
意圖為自己或第三人不法之所有，而竊取他人之動產者，為竊盜
罪，處5年以下有期徒刑、拘役或50萬元以下罰金。
意圖為自己或第三人不法之利益，而竊佔他人之不動產者，依前
項之規定處斷。
前二項之未遂犯罰之。
中華民國刑法第339 條（普通詐欺罪）
意圖為自己或第三人不法之所有，以詐術使人將本人或第三人之
物交付者，處5年以下有期徒刑、拘役或科或併科50萬元以下罰
金。
以前項方法得財產上不法之利益或使第三人得之者，亦同。
前二項之未遂犯罰之。
附表：
編號 申辦日期 電信公司 申辦地點 行動電話門號 偽造之文書 備註 偽造之署押        署押所在欄位 署押數目 1 108年11月26日 台灣大哥大電信公司（臺北市○○區○○路000號之台灣大哥大「莊敬門市」） 0000000000 台灣大哥大行動寬頻業務申請書、號碼可攜服務申請書、行動寬頻業務異動申請書、富邦產物行動裝置綜合保現（分期交付）（TW）要保書、台信財產保險代理人股份有限公司屢行個人資料保護法蒐集、處理及利用個人資料告知聲明書 月租 「申請人簽章」欄 「邱建豪」簽名柒枚。 2 108年12月20日 遠傳電信公司（臺北市○○區○○路0段000號1,2樓遠傳「台北龍山寺門市」） 0000000000 預付卡申請書、行動電話服務申請書 預付卡 同上 「邱建豪」簽名壹枚。 3   0000000000 同上 同上 同上 「邱建豪」簽名壹枚。 4   0000000000 同上 同上 同上 「邱建豪」簽名壹枚。 5   0000000000 同上 同上 同上 「邱建豪」簽名壹枚。 6   0000000000 同上 同上 同上 「邱建豪」簽名壹枚。 7 109年4月14日 台灣大哥大電信公司（臺北市○○區○○路0段000號之台灣大哥大「台北西園門市」） 0000000000 預付卡申請書 預付卡 同上 「邱建豪」簽名壹枚。 8   0000000000 同上 同上 同上 「邱建豪」簽名壹枚。 9   0000000000 同上 同上 同上 「邱建豪」簽名壹枚。 10   0000000000 同上 同上 同上 「邱建豪」簽名壹枚。 11   0000000000 同上 同上 同上 「邱建豪」簽名壹枚。 12 109年4月15日 亞太電信公司（新北市○○區○○路000號之亞太「新店中正店門市」） 0000000000 行動電話服務申請書、專案同意書、行動電話異動/退租服務申請書 月租 同上 「邱建豪」簽名伍枚。